臺灣桃園地方法院刑事判決
111年度金訴字第416號
公  訴  人  臺灣桃園地方檢察署檢察官
被      告  黃詩方


上列被告因違反洗錢防制法等案件，經檢察官提起公訴（110年
度偵字第41781號），本院判決如下：
    主  文
黃詩方幫助犯洗錢防制法第十四條第一項之洗錢罪，處有期徒刑
參月，併科罰金新臺幣參萬元，罰金如易服勞役，以新臺幣壹仟
元折算壹日。
    事  實
一、黃詩方依其社會生活經驗，可預見任意將所申辦之金融帳戶
    存摺、提款卡及密碼提供予他人使用，足供他人作為實行詐
    欺取財等犯罪後收受被害人匯款，以隱匿犯罪所得、避免查
    緝之洗錢工具，仍因需錢孔急，為圖辦理借款而心存僥倖，
    基於上開結果發生亦不違背其本意之幫助洗錢、詐欺取財不
    確定故意，於民國109年5月4日至同年月6日間之某時，在位
    於桃園市○○區○○路00號之全家便利商店，將其所申辦之國泰
    世華商業銀行帳號000000000000號帳戶（下稱國泰世華帳戶
    ）存摺及提款卡，寄送予在通訊軟體LINE（下稱LINE）上暱
    稱為「大小額融資借貸柯小姐」之人，再透過LINE告知提款
    卡密碼，以此方式將上述國泰世華帳戶之帳戶資料提供予真
    實姓名、年籍不詳之詐欺集團成員，容任該人所屬詐欺集團
    （無證據證明成員為3人以上）使用。
二、嗣該詐欺集團成員共同意圖為自己不法之所有，基於詐欺取
    財、洗錢之犯意聯絡，於109年5月13日下午2時36分許撥打
    電話予吳鍾川，假冒為吳鍾川之友人，再透過LINE向吳鍾川
    佯稱其急需用錢，致吳鍾川陷於錯誤，於109年5月19日上午
    8時47分許，臨櫃匯款新臺幣（下同）15萬元至黃詩方申辦
    之上述國泰世華帳戶內，復由該詐欺集團成員將款項領出，
    以此方式製造金流斷點，而隱匿詐欺取財犯罪所得之去向、
    所在。
    理  由
一、事實認定
　　訊據被告矢口否認有何幫助洗錢、幫助詐欺取財等犯行，辯
    稱：我也是被詐欺集團騙，我在網路上看到借錢的廣告，對
    方說要提供存摺、提款卡等語。經查：
　㈠上述國泰世華帳戶為被告申辦使用，且被告為求辦理借款，
    於109年5月4日至同年月6日間之某時，在上址全家便利商店
    將上述國泰世華帳戶存摺及提款卡寄送予「大小額融資借貸
    柯小姐」，再透過LINE告知提款卡密碼等情，業據被告於警
    詢、偵訊、本院準備程序及審理中自承，並有上述國泰世華
    帳戶開戶基本資料在卷可稽（見偵字卷第45頁）；而告訴人
    吳鍾川因上述詐欺集團成員施用之詐術而陷於錯誤，於同年
    月19日上午8時47分許，臨櫃匯款15萬元至上述國泰世華帳
    戶內，嗣該款項旋遭領出而產生金流斷點等節，則有證人即
    告訴人吳鍾川於警詢中之證述、郵政跨行匯款申請書、上述
    國泰世華帳戶存款交易明細等可資佐證（見偵字卷第9頁至
    第15頁、第33頁、第39頁），均先予認定。是被告所申辦之
    上述國泰世華帳戶確於上開告訴人匯款之時間，遭詐欺集團
    成員用以實行洗錢、詐欺取財等犯行甚明。
　㈡時下以人頭帳戶詐騙被害人匯款之行為甚為猖獗，此經媒體
    廣為報導，政府機關及各家金融行庫均一再呼籲民眾應謹慎
    控管已有帳戶，且勿交付個人帳戶以免淪為詐騙者用以匯入
    及提領詐騙所得款項、洗錢之工具，是依一般人之智識及社
    會生活經驗，理應瞭解妥為保管存摺、提款卡及密碼，以防
    止被他人冒用之重要性。而一般人申辦金融機構帳戶並無特
    殊開戶限制，僅需備妥身分資料即可開立，幾乎不需支出其
    他成本，且得同時在不同金融機構申請多數存款帳戶使用，
    並無使用他人帳戶之需求，故除非充作犯罪使用，並藉此躲
    避警方追緝，一般正常使用之存款帳戶，並無向他人蒐集、
    租用或購買帳戶資料之必要。又金融帳戶攸關存戶個人財產
    權益之保障，專屬性甚高，衡諸常理，若非與本人有密切關
    係，不致提供個人帳戶予他人使用，縱有交付個人帳戶供他
    人使用之特殊情形，亦必會先行瞭解他人使用帳戶之目的始
    行提供。被告為上開行為時已逾40歲，且依其於本院審理中
    所述（見本院金訴字卷第52頁），其前曾於工廠任職，以其
    社會生活經驗理應對將其所申辦之上述國泰世華帳戶存摺、
    提款卡及密碼提供予他人使用，足供他人作為實行詐欺取財
    犯罪後收受被害人匯款之犯罪工具一情有所預見。而被告亦
    應知悉存摺及金融卡之功能係用以提領帳戶內之金錢，對於
    所提供之帳戶可能作為他人收受、提領特定犯罪所得所用，
    以製造金流斷點、隱匿犯罪所得並避免偵查機關查緝一事，
    自當同有預見。
　㈢被告雖以上詞為辯，主張其係為辦理借款始交付上開帳戶資
    料，並無幫助洗錢或幫助詐欺取財之故意。然一般民眾辦理
    借款係透過銀行等金融機構之正當管道，為確保借款人日後
    正常繳息還款，金融機構必然仔細徵信，確認借款人過往信
    用情況，並核對相關證件，甚至與本人進行確認，以評估是
    否放款以及放款額度，且金融機構對於是否放款仍保有評估
    之權利。又通常金融機構所考量者，為借款人之信用及償債
    能力，大多僅會要求借款人提出在職、薪資轉帳證明等財力
    證明相關資料，若係以金融帳戶之存摺作為前述資料，亦係
    提供其內頁影本或翻拍照片等即為已足，尚無要求借款人交
    付存摺正本或提款卡、密碼之必要。據被告於本院審理中之
    供詞（見本院金訴字卷第52頁至第53頁），被告於交付上開
    帳戶資料前，曾前去銀行詢問，銀行表示其資格不符而無法
    放款，被告始在網路上查詢借款資訊進而提供帳戶資料。則
    如被告所述，其信用、償債能力無法合於一般金融機構核准
    放款之標準，「大小額融資借貸柯小姐」卻未要求被告提出
    擔保品或保證人作為擔保，並在被告提供上開帳戶資料後，
    即願陷其自身於日後債權無法受清償之風險，借款予非親非
    故之被告，實與常理不符。且被告明知其條件難以向一般金
    融機構辦理借款，自應可理解該借款方式存有非法疑慮，然
    其仍為圖辦理借款而心存僥倖，率將上開帳戶資料提供予他
    人使用，自可彰顯其縱使該帳戶淪為洗錢、詐欺取財等犯罪
    工具亦不違背其本意之心態。被告仍將上述國泰世華帳戶之
    存摺及提款卡寄送予「大小額融資借貸柯小姐」，並以LINE
    告知提款卡密碼，其於行為時具幫助他人洗錢、詐欺取財之
    不確定故意乙節，自得以認定。被告上開所辯，難以憑採。
　㈣綜上所述，被告之犯行堪以認定，應依法論科。
二、論罪科刑
　㈠刑法上之幫助犯，係對於犯罪與正犯有共同之認識，而以幫
    助之意思，對於正犯資以助力，而未參與實施犯罪之行為者
    而言。被告將其所申辦之金融帳戶存摺、提款卡寄送予詐欺
    集團成員，並以LINE告知提款卡密碼，供其等犯罪使用，被
    告行為係基於幫助洗錢、詐欺取財之犯意，提供犯罪構成要
    件以外之助力，為洗錢、詐欺取財等罪之幫助犯。是核被告
    所為，係犯刑法第30條第1項前段、第339條第1項、洗錢防
    制法第14條第1項之幫助詐欺取財罪及幫助洗錢罪。
　㈡被告以一幫助行為同時觸犯上開2罪名，為想像競合犯，應依
    刑法第55條前段規定，從一重之幫助洗錢罪處斷。
　㈢被告所為係幫助犯，業如前述，是依刑法第30條第2項之規定
    ，按正犯之刑減輕之。
　㈣本院審酌被告將其所申辦之金融帳戶存摺、提款卡及密碼提
    供予詐欺集團成員使用，助長詐欺取財等財產犯罪之風氣，
    造成無辜民眾受騙而蒙受金錢損失，實為當今社會詐欺取財
    犯罪頻仍之根源，且因被告之幫助洗錢行為致執法人員難以
    追查詐欺取財正犯之真實身分，應予非難，並考量被告犯後
    未能就所涉犯行表示坦認犯罪之犯後態度，兼衡被告高職畢
    業之教育程度、自陳家庭經濟狀況小康，及其為本案犯行之
    動機、目的、手段、告訴人遭詐欺取財之金額等一切情狀，
    量處如主文所示之刑，並就併科罰金部分，依刑法第42條第
    3項前段規定，諭知易服勞役之折算標準。
　㈤被告交付予詐欺集團成員使用之上述國泰世華帳戶存摺、提
    款卡均未扣案，則該等物品是否仍屬被告所有、是否尚存在
    皆有未明，且該帳戶經列管為警示帳戶，應無另作非法用途
    之虞，欠缺刑法上之重要性，為避免開啟助益甚微之沒收或
    追徵程序，過度耗費訴訟資源，而無助於目的達成，依刑法
    第38條之2第2項規定，不予宣告沒收或追徵。又本案雖認被
    告提供帳戶予詐欺集團成員使用，然並無證據足以證明被告
    已實際獲取犯罪所得，本院自無從諭知沒收或追徵。
據上論斷，應依刑事訴訟法第299條第1項前段，判決如主文。
本案經檢察官張建偉提起公訴，檢察官李信龍到庭執行職務。
中　　華　　民　　國　　111 　年　　11　　月　　16　　日
                  刑事第二十庭審判長法　官　林蕙芳
                                    法  官  張羿正
                                    法  官  陳布衣

以上正本證明與原本無異。
如不服本判決應於收受判決後20日內向本院提出上訴書狀，並應
敘述具體理由。其未敘述上訴理由者，應於上訴期間屆滿後20日
內向本院補提理由書(均須按他造當事人之人數附繕本)「切勿逕
送上級法院」。 

　　　　　　　　　　　　　　　       書記官　蔡昌霖
中　　華　　民　　國　　111 　年　　11　　月　　16　　日
附錄論罪科刑法條全文：
洗錢防制法第2條
本法所稱洗錢，指下列行為：
一、意圖掩飾或隱匿特定犯罪所得來源，或使他人逃避刑事追訴
    ，而移轉或變更特定犯罪所得。
二、掩飾或隱匿特定犯罪所得之本質、來源、去向、所在、所有
    權、處分權或其他權益者。
三、收受、持有或使用他人之特定犯罪所得。
洗錢防制法第14條
有第二條各款所列洗錢行為者，處七年以下有期徒刑，併科新臺
幣五百萬元以下罰金。
前項之未遂犯罰之。
前二項情形，不得科以超過其特定犯罪所定最重本刑之刑。
中華民國刑法第339條
意圖為自己或第三人不法之所有，以詐術使人將本人或第三人之
物交付者，處五年以下有期徒刑、拘役或科或併科五十萬元以下
罰金。
以前項方法得財產上不法之利益或使第三人得之者，亦同。
前二項之未遂犯罰之。